臺灣屏東地方法院刑事判決　　　　　　　99年度交訴字第86號
公　訴　人　臺灣屏東地方法院檢察署檢察官
被　　　告　詹雅惠
上列被告因公共危險等案件，經檢察官提起公訴（99年度調偵字
第260 號），被告就被訴事實為有罪之陳述，經告知簡式審判程
序之旨，並聽取被告與公訴人之意見後，本院合議庭裁定由受命
法官獨任進行簡式審判程序，本院判決如下：
    主  文
詹雅惠犯過失傷害罪，處有期徒刑參月。又成年人故意對兒童犯
肇事致人傷害逃逸罪，處有期徒刑柒月。應執行有期徒刑玖月。
    事  實
一、詹雅惠未考領普通小型車駕駛執照，於民國99年4 月10日9
    時19分許，駕駛車牌號碼YL-5283 號自用小客車，沿屏東縣
    南州鄉○○村○○路由東往西方向行駛，行經中華路與中華
    路5 號附近產業道路無號誌之交岔路口時，原應注意汽車行
    駛時，駕駛人應注意車前狀況，隨時採取必要之安全措施，
    而當時天候晴朗，日間有自然光線，柏油路面乾燥無缺陷，
    道路無障礙物，視距良好，且依其智識及能力並無不能注意
    之情事，詎其竟疏未注意車前狀況，適有兒童谷○○（年籍
    詳卷）騎乘腳踏車自上開產業道路由北往南騎出至該交岔路
    口，欲左轉進入中華路，亦疏未注意轉彎車應暫停讓直行車
    先行，即穿越上開交岔路口，詹雅惠見狀閃煞不及，其所駕
    駛之上開自小客車遂撞及谷○○所騎乘之腳踏車，谷○○因
    而人車倒地，並受有脾臟裂傷併腹腔出血等傷害。詎詹雅惠
    駕駛動力交通工具肇事，致谷○○受有前揭傷害後，竟未下
    車採取救護行為以及報警處理，即逕自駕駛前開小客車逃逸
    。嗣因當時該車牌號碼YL-5283 號自用小客車在肇事現場遺
    有1 條塑膠壓條，經警方詢問修車場後，確認該塑膠壓條為
    自小客車所有，遂調閱該路口該時段之監視器錄影資料，於
    清查該時段過往之所有自小客車，及調閱該所有自小客車之
    車籍資料後，即逐一前往該時段過往自小客車車主之住所訪
    查，而詹雅惠於有權偵查犯罪之警察機關，僅知悉犯罪事實
    ，但不知悉犯罪人前，主動向前往訪查之警員，自首其犯罪
    而接受裁判，因而查獲上情。
二、案經谷○○之父谷○○訴由屏東縣政府警察局東港分局移送
    臺灣屏東地方法院檢察署檢察官偵查起訴。
    理  由
一、本件被告詹雅惠所犯係死刑、無期徒刑、最輕本刑為3 年以
    上有期徒刑以外之罪，其於準備程序中就被訴事實均為有罪
    之陳述，經本院告知簡式審判程序之旨，並聽取檢察官及被
    告之意見後，合議庭裁定由受命法官獨任進行簡式審判程序
    ，合先敘明。
二、訊據被告對其上揭過失傷害及肇事致人傷害逃逸之事實，坦
    承不諱，核與證人即被害人谷○○、被害人谷○○之父谷○
    ○證述情節相符，並有道路交通事故現場圖、道路交通事故
    調查報告表、車籍查詢基本詳細資料畫面、診斷證明書各1
    份、照片11張附卷可稽，本案事證明確，被告上揭犯行，均
    堪認定，應予依法論科。
三、核被告所為，係犯刑法第284 條第1 項之過失傷害罪及同法
    第185 條之4 肇事致人傷害逃逸罪。查被告係68年出生，而
    被害人谷○○則係91年出生，有各自之年籍在卷足稽，是以
    被告於為本案肇事逃逸犯行之際已然成年，至被害人谷○○
    乃為未滿12歲之兒童，被告竟「故意」對兒童李○○犯肇事
    逃逸罪，從而核被告就該部分所為，乃係犯兒童及少年福利
    法第70條第1 項前段、刑法第185 條之4 成年人故意對兒童
    犯肇事致人傷害逃逸罪，並應依兒童及少年福利法第70條第
    1 項前段規定加重其刑（臺灣高等法院95年度交上訴字第88
    號判決意旨參照），至所犯過失傷害罪部分，因非故意犯罪
    ，自無該規定之適用。檢察官疏未慮及被告所為肇事逃逸犯
    行之被害人係兒童，因認被告此部分所為乃係犯刑法第185
    條之4 肇事致人傷害逃逸罪，尚有未合，惟基本事實同一，
    起訴法條自應予以變更。被告所犯前開2 罪間，犯意各別、
    行為互殊，應予分論併罰。又被告於本件道路交通事故發生
    當時，並未考領有普通小型車駕駛執照，已據被告供承在卷
    （見本院卷第47頁），是被告無照駕駛自用小客車，因而致
    人受傷，依法應負刑事責任，依道路交通管理處罰條例第86
    條第1 項之規定，就其所犯過失傷害罪部分，應加重其刑至
    2 分之1 。再者，刑法第62條所謂未發覺之罪，凡有搜查權
    之公務員，不知有犯罪之事實，或雖知有犯罪事實，而不知
    犯罪人為何人者，均屬之，此乃因該條自首減刑之立法本旨
    ，係為獎勵犯罪者悔過投誠，而一方為免搜查逮捕株連疑似
    累及無辜之故（最高法院20年上字第1721號、26年渝上字第
    1839號判例意旨參照），查本案案發後，在現場有遺留塑膠
    壓條，經警方詢問修車場後，修車場表示該壓條為自小客車
    所有，警方即調閱該路段的監視器，清查自小客車，並將該
    時間所有自小客車車籍調閱出後，準備逐一至車主家裡訪查
    ，被告係第1 個訪查對象，經詢問，被告即查承其係肇事者
    等情，有本院公務電話紀綠1 份在卷可證（見本院卷第25頁
    ），是應認被告就所犯上開2 罪，於有偵查犯罪權限之公務
    員知悉犯人以前，不逃避裁判而自首，爰就其所犯上開2 罪
    ，分別依刑法第62條前段減輕其刑，且均應與前揭加重事由
    ，先加重後減輕之。本院審酌被告本應注意車前狀況，以維
    交通安全，惟其竟疏未注意，因而造成被害人即兒童谷○○
    受有前揭傷害，嗣被告於肇事後不僅未盡救護義務，更迅即
    逃逸，意圖逃避相關責任，違背駕車肇事後應對於被害人即
    時救護之法義務及道德感情，此等作為更屬可議，且迄今仍
    未與被害人谷○○達成和解或對之有所賠償，行為實有不該
    ，惟另考量被告於本院審理時已能坦承，且其並無任何前科
    紀錄，此有臺灣高等法院被告前案紀錄1 份在卷可稽，犯行
    ，素行尚非不良等一切情狀，分別量處如主文所示之刑，並
    定應執行刑如主文所示，以資懲儆。
據上論斷，應依刑事訴訟法第299 條第1 項前段，兒童及少年福
利法第70條第1 項前段，刑法第284 條第1 項、第185 條之4 、
第62條前段、第51條第5 款，道路交通管理處罰條例第86條第1
項，刑法施行法第1 條之1 ，判決如主文。
本案經檢察官鍾佩真到庭執行職務。
中    華    民    國    100     年    1   月    31    日
                  交通法庭  法  官  楊宗翰
以上正本證明與原本無異。
如不服本判決，應於送達後10日內，向本院提出上訴狀。
中    華    民    國    100     年    1   月    31    日
                            書記官  鍾小屏
附錄本案論罪科刑法條全文：
刑法第284條
因過失傷害人者，處6 月以下有期徒刑、拘役或5 百元以下罰金
，致重傷者，處1 年以下有期徒刑、拘役或5 百元以下罰金。
從事業務之人，因業務上之過失傷害人者，處1 年以下有期徒刑
、拘役或1 千元以下罰金，致重傷者，處 3 年以下有期徒刑、
 拘役或 2 千元以下罰金。
刑法第185條之4
駕駛動力交通工具肇事，致人死傷而逃逸者，處6 月以上5 年以
下有期徒刑。